臺灣桃園地方法院刑事判決　　　　　 100年度審訴字第1241號
公　訴　人　臺灣桃園地方法院檢察署檢察官
被　　　告　黃錦坤
指定辯護人　本院公設辯護人彭詩雯
上列被告因違反毒品危害防制條例案件，經檢察官提起公訴（10
0 年度毒偵字第592 、843 號），嗣被告於準備程序進行中為有
罪之陳述，經本院合議庭裁定由受命法官獨任進行簡式審判程序
後，檢察官聲請改依協商程序而為判決，本院判決如下：
    主  文
黃錦坤施用第一級毒品，累犯，處有期徒刑柒月；又施用第一級
毒品，累犯，處有期徒刑柒月，扣案沾殘海洛因之殘渣袋壹個沒
收銷燬之。應執行有期徒刑壹年，扣案沾殘海洛因之殘渣袋壹個
沒收銷燬之。
    事實及理由
一、本件被告所犯係死刑、無期徒刑或最輕本刑為3 年以上有期
    徒刑以外之罪，其於準備程序中就被訴事實為有罪之陳述，
    經本院告知簡式審判程序之旨，並聽取公訴人、被告及辯護
    人之意見後，爰依刑事訴訟法第273 條之1 第1 項規定合議
    裁定由受命法官獨任進行簡式審判程序。
二、黃錦坤前於民國92年間，因施用毒品案件，經臺灣板橋地方
    法院（下稱板橋地院）以92年度毒聲字第1734號裁定送觀察
    、勒戒後，因認無繼續施用毒品之傾向，於92年8 月22日執
    行完畢釋放出所，並經臺灣板橋地方法院檢察署檢察官以92
    年度毒偵字第2539號、92年度毒偵緝字第360 號為不起訴處
    分確定；復於前開觀察、勒戒執行完畢釋放後五年內之92年
    間，因施用毒品案件，經板橋地院以92年度毒聲字第3506號
    裁定送觀察、勒戒後，因認無繼續施用毒品之傾向，於92年
    12 月1日執行完畢釋放出所，並經臺灣板橋地方法院檢察署
    檢察官以92年度毒偵字第2970、3651號為不起訴處分確定；
    再於98年間，因施用毒品案件，經本院以98年度審訴字第29
    94號判決判處有期徒刑6 月確定；同年間另因搶奪案件，經
    本院以99年度審訴字第358 號判決判處有期徒刑6 月確定；
    另於97年間，因幫助詐欺案件，經本院以97年度壢簡字第19
    36號判決判處有期徒刑4 月確定；上開三罪嗣經本院以99年
    度聲字第1751號裁定應執行有期徒刑1 年確定，於99年10月
    22日縮刑期滿執行完畢。詎猶不知悔改，復基於施用第一級
    毒品之犯意，分別為下列犯行：
  (一)於99年12月14日某時，在其位於桃園縣龍潭鄉○○路527 巷
    2 弄9 號之住處內，以針筒注射方式施用第一級毒品海洛因
    1 次。嗣於99年12月15日凌晨3 時50分許，在桃園縣龍潭鄉
    ○○路與武漢路口遇警盤查，發現其為桃園縣政府警察局龍
    潭分局毒品列管人口，經警得其同意後，於同日凌晨4 時20
    分許為警採其尿液送驗後，結果確呈鴉片類陽性反應，而悉
    上情。
  (二)於100 年1 月17日晚間某時，在上開住所內，以針筒注射方
    式施用第一級毒品海洛因1 次。嗣於100 年1 月18日下午1
    時38分許，在上開住所內為警查獲，並扣得沾殘海洛因之殘
    渣袋1 個。
三、證據名稱：
  (一)被告黃錦坤於警詢、偵查中之供述及本院準備程序時之自白
    。
  (二)桃園縣政府警察局龍潭分局被採尿人尿液暨毒品真實姓名與
    編號對照表、應受尿液採驗人尿液檢體採集送驗紀錄表、毒
    品調驗人口檢體紀錄表、台灣檢驗科技股份有限公司2011年
    1 月12日UL/2011/00000000號濫用藥物檢驗報告、台灣檢驗
    科技股份有限公司2011年1 月10日UL/2011/00000000號濫用
    藥物檢驗報告、列管人口基本資料查詢、桃園縣政府警察局
    查獲毒品危害防制條例「尿液」初步鑑驗報告單、勘察採證
    同意書各1 份。
  (三)同意搜索證明書、桃園縣政府警察局龍潭分局搜索扣押筆錄
    、扣押物品目錄表及扣押物品清單、勘察採證同意書、桃園
    縣政府警察局龍潭分局被採尿人尿液暨毒品真實姓名與編號
    對照表、檢體紀錄表、台灣檢驗科技股份有限公司2011年2
    月11日UL/2011/00000000號濫用藥物檢驗報告、桃園縣政府
    警察局龍潭分局龍潭派出所查獲毒品危害防制條例「尿液」
    初步鑑驗報告單各1 份，查獲現場照片4 張。
  (四)扣案沾殘海洛因之殘渣袋1 個及法務部調查局100 年7 月4
    日調科壹字第10000395140號鑑定書1份。
  (五)全國施用毒品案件紀錄表、刑案資料查註紀錄表及臺灣高等
    法院被告前案紀錄表各1 份。
四、按毒品危害防制條例於92年7 月9 日修正公布，自93年1 月
    9 日施行，將該第20條、第23條之保安處分程序，單純區分
    為「初犯」、「五年內再犯」及「五年後再犯」三種；依其
    立法理由之說明：「初犯」，經觀察、勒戒或強制戒治後，
    應為不起訴處分或不付審理之裁定；經觀察、勒戒或強制戒
    治執行完畢釋放後，「五年內再犯」者，因其再犯率甚高，
    原實施之觀察、勒戒及強制戒治既已無法收其實效，爰依法
    追訴或裁定交付審理。至於經觀察、勒戒或強制戒治執行完
    畢釋放後，「五年後再犯」者，前所實施之觀察、勒戒或強
    制戒治已足以遮斷其施用毒品之毒癮，為期自新及協助其斷
    除毒癮，仍適用「初犯」規定，先經觀察、勒戒或強制戒治
    之程序。從而依修正後之規定，僅限於「初犯」及「五年後
    再犯」二種情形，始應先經觀察、勒戒或強制戒治程序，不
    能逕行起訴，亦即設為施用毒品罪起訴條件之限制。但倘被
    告於五年內已再犯，經依法再為保安處分或追訴處罰者，縱
    其第三次（或第三次以上）施用毒品之時間，在初犯之保安
    處分執行完畢釋放五年以後，即非屬「五年後再犯」之情形
    ，且因前有「五年內再犯」情形，顯見其再犯率甚高，原實
    施之保安處分無法收其實效，毋庸仍予寬典處遇，而應依該
    條例第十條逕予刑罰制裁（最高法院99年度台非字第277 號
    判決意旨參照）。經查，本件被告前於民國92年間，因施用
    毒品案件，經臺灣板橋地方法院（下稱板橋地院）以92年度
    毒聲字第1734號裁定送觀察、勒戒後，因認無繼續施用毒品
    之傾向，於92年8 月22日執行完畢釋放出所，並經臺灣板橋
    地方法院檢察署檢察官以92年度毒偵字第2539號、92年度毒
    偵緝字第360 號為不起訴處分確定；復於前開觀察、勒戒執
    行完畢後五年內之92年間，因施用毒品案件，經板橋地院以
    92 年 度毒聲字第3506號裁定送觀察、勒戒後，因認無繼續
    施用毒品之傾向，於92年12月1 日執行完畢釋放出所，並經
    臺灣板橋地方法院檢察署檢察官以92年度毒偵字第2970、36
    51號為不起訴處分確定。被告前既曾因施用毒品案件，經觀
    察、勒戒執行完畢釋放後之5 年內，已再犯施用毒品罪，本
    件所犯施用第一級毒品之犯行，揆諸前揭說明，即非屬毒品
    危害防制條例第20條第3 項所規定之「5 年後再犯」之情形
    ，自應依法追訴處罰。
五、本件經檢察官與被告黃錦坤於審判外達成協商之合意且被告
    已認罪，其合意內容為：就其二次施用第一級毒品部分，被
    告願受科刑範圍為各有期徒刑7 月，應執行有期徒刑1 年。
    經查，上開協商合意並無刑事訴訟法第455 條之4 第1 項所
    列情形之一，檢察官聲請改依協商程序而為判決，本院爰不
    經言詞辯論，於協商合意範圍內為協商判決，合予敘明。
六、扣案沾殘海洛因之殘渣袋1 個為被告所有供其施用毒品海洛
    因後所剩餘，業據其供承在卷，並有法務部調查局100 年7
    月4 日調科壹字第10000395140 號鑑定書1 份在卷可佐，因
    包裝袋上所沾殘之海洛因量微而無法與該包裝袋析離，應一
    體視為第一級毒品海洛因，爰依同條例第18條第1 項前段規
    定宣告沒收銷燬之。
七、應適用之法條：刑事訴訟法第273 條之1 第1 項、第455 條
    之4 第2 項、第455 條之8 ，毒品危害防制條例第10條第1
    項、第18條第1 項前段，刑法第11條、第47條第1 項、第51
    條第5 款。
八、本判決除有刑事訴訟法第455 條之4 第1 項第1 款、第2 款
    、第4 款、第6 款、第7 款所定情形之一，或違反同條第2
    項規定者外，不得上訴。
九、如不服本件判決，得自判決送達之日起10日內，向本院提出
    上訴書狀，上訴於第二審法院。
本案經檢察官馮浩庭到庭執行職務。
中    華    民    國   100    年    8     月    18    日
                            刑事庭法  官  許曉微
以上正本證明與原本無異。
                                  書記官  林宜亭
中    華    民    國   100    年    8     月    18    日
附錄本案論罪科刑法條：
毒品危害防制條例第10條規定：
施用第一級毒品者，處6 月以上5 年以下有期徒刑。
施用第二級毒品者，處3 年以下有期徒刑。